【裁判字號】    97,台上,4094
【裁判日期】    970828
【裁判案由】    違反毒品危害防制條例
【裁判全文】
最高法院刑事判決            九十七年度台上字第四○九四號
上  訴  人  甲○○
選任辯護人  侯勝昌律師
            陳裕文律師
            陳正男律師
上列上訴人因違反毒品危害防制條例案件，不服台灣高等法院高
雄分院中華民國九十四年十一月十日第二審判決（九十四年度上
訴字第一○三八號，起訴案號：台灣高雄地方法院檢察署九十四
年度偵字第四五○七號、第四九八八號，原判決漏載第四五○七
號），提起上訴，本院判決如下：
    主  文
原判決關於販賣第一級毒品部分撤銷，發回台灣高等法院高雄分
院。
    理  由
本件原判決認定：上訴人甲○○明知海洛因為毒品危害防制條例
第二條第二項第一款之第一級毒品，不得非法販賣、持有，竟基
於意圖販賣海洛因以營利之犯意，於民國九十四年二月十三日在
高雄市○○路婦幼醫院附近，向綽號「阿達」者，以新台幣（下
同）三十萬元販入海洛因五包（驗後淨重一八七‧九九公克），
隨即將上開毒品藏放在同市○○○路二一一三號十樓辦公室內，
伺機出售圖利。嗣於同月十六日晚上八時三十分許，為警持搜索
票在上址搜索而查獲等情。因而撤銷第一審關於販賣第一級毒品
部分之判決，改判仍論處上訴人販賣第一級毒品罪刑，固非無見
。
惟查：有人住居或看守之住宅或其他處所，不得於夜間入內搜索
或扣押。但經住居人、看守人或可為其代表之人承諾或有急迫之
情形者，不在此限，刑事訴訟法第一百四十六條第一項定有明文
。本件扣案之海洛因係經司法警察於九十四年二月十六日晚上八
時三十分持第一審核發之搜索票，在高雄市○○○路二一一三號
十樓屋內查獲，上訴人之辯護人在原審主張：警方持搜索票至同
市○○○○路一九八號五樓及中華一路二一一三號十樓搜索，是
屬夜間搜索，且未經房屋所有權人及使用人同意，屬違法搜索，
該搜得之證據並無證據能力等語。原判決雖以「證人羅珍玉於本
院（原審）審理時結證：九十四年二月十六日警察有持搜索票到
高雄市○○○○路一九八號五樓我的住處搜索。當時我買晚餐回
來，到地下室停車場，警察就叫我下來，說要搜索，他們說有搜
索票，但沒有拿給我看，我就帶他們上去，但沒有搜索到何物。
警察說因為有搜索票還要到中華路，我就拿鑰匙帶他們去搜索，
在辦公室有搜索到毒品等語」，而謂「依警卷所附之搜索票兩張
觀之，其上均有證人羅珍玉簽名同意搜索，且從警方持搜索票入
屋搜索，均由屋主羅珍玉開鎖打開房門讓警方入內執行搜索等情
觀之，本件搜索雖屬夜間搜索，然既經屋主同意搜索，其搜索自
屬合法，則本件搜索扣押之物，自得採為認定被告（上訴人）犯
罪之證據」（見原判決第六頁第十三行至次頁第一行）。然羅珍
玉在原審經詰以：「中華一路二一一三號十樓是何人的房子？登
記何人所有？」時，證稱：「是登記我兒子羅振杰的名字，也是
我兒子所有」，續經詰以：「九十四年搜索當天這間房子是何人
使用？」時，答稱：「甲○○」，再經詰以：「為何是他在使用
？」、「有無定租約？」時，陳稱：「他向我兒子承租」、「有
」各等語（見原審卷第八八頁）。倘若不虛，上開搜索之處所既
屬羅珍玉之子羅振杰所有，並已出租予上訴人使用，羅珍玉即似
非住居人、看守人或可為其代表之人，對於警方之夜間搜索，能
否謂有承諾之權？要非無疑。原判決遽認羅珍玉為上開經搜索處
之「屋主」，既經其同意夜間搜索，所扣押之物自有證據能力云
云，即有證據上理由矛盾之違法。又本件經警所為之夜間搜索、
扣押，究係合法與否？有無客觀上之急迫情形？茍該扣案海洛因
係違背夜間搜索之法定程序所取得，有無證據能力？原審並未進
一步釐清審認，理由亦嫌未備。上訴意旨指摘原判決此部分不當
，非無理由，應認原判決關於販賣第一級毒品部分有發回更審之
原因。原判決說明不另為無罪諭知之販賣第三級毒品部分，基於
審判不可分原則，亦應併予發回。
據上論結，應依刑事訴訟法第三百九十七條、第四百零一條，判
決如主文。
中    華    民    國  九十七  年    八    月  二十八  日
                      最高法院刑事第七庭
                          審判長法官  謝  俊  雄
                                法官  陳  世  雄
                                法官  魏  新  和
                                法官  吳  信  銘
                                法官  徐  文  亮
      本件正本證明與原本無異
                                      書  記  官
中    華    民    國  九十七  年    九    月    一    日
                                                      Ｑ


司法院資訊處製作；財團法人民間司法改革基金會備份。
